臺灣臺中地方法院行政訴訟判決
110年度交字第133號
原      告  蘇伯山  
被      告  臺中市交通事件裁決處
                      設臺中市○○區○○○路00號
代  表  人  黃士哲    住同上
訴訟代理人  黃曉妍律師
上列當事人間交通裁決事件，原告不服被告民國110年3月30日中
市裁字第68-GU0000000號裁決書，提起行政訴訟，本院判決如下
：
    主  文
原告之訴駁回。
訴訟費用新臺幣參佰元由原告負擔。
    事實及理由
一、程序事項：按行政訴訟法第237 條之7 規定，交通裁決事件
    之裁判，得不經言詞辯論為之。本件屬交通裁決事件，依兩
    造所述各節及卷內資料其事證已臻明確，本院認無經言詞辯
    論之必要，爰不經言詞辯論而為判決。
二、事實概要：原告於民國110年1月4日19時38分許駕駛號牌CWL
    -801號普通重型機車（下稱系爭車輛），行經臺中市○區○
    ○○路○段000號前發生事故，因「迴車前未注意來往車輛
    擅自迴轉」之違規行為，經臺中市政府警察局第三分局（下
    稱舉發機關）認定原告違反道路交通管理處罰條例第49條第
    5款之規定，對原告掣開第GU0000000號舉發違反道路交通管
    理事件通知單。被告續於110年3月30日以中市裁定68-GU002
    4686裁決書（下稱原處分），依道路交通管理處罰條例第49
    條第5款、第63條第1項第1款及「違反道路交通管理事件統
    一裁罰基準表」之規定，按期限內到案之基準，裁處原告第
    1階段罰鍰新臺幣（下同）600元，並記違規點數1點。原告
    不服，提起本件行政訴訟。
三、原告主張略以：車禍之處，警方依何劃定界線，本人騎車慢
    ，且未迴轉，當時車流多，根本不可能迴轉，我是要直接行
    駛回精武路的家，絕不可能於該處轉彎，本人受傷骨折，警
    方也不理不問，當時本人昏暈頭痛，耳邊只聽警員催促我要
    簽名，我根本不知是何事等語，並聲明：原處分撤銷，訴訟
    費用由被告負擔。
四、被告答辯則以：
  ㈠本件應適用之法律依據為道路交通管理處罰條例第49條第5款
    、第63條第1項第1款、道路交通安全規則第106條、第102條
    第1項第5款、第102條第1項第7款等規定。
  ㈡案經轉據舉發機關110年3月22日中市警三分交字第000000001
    7號函復說明略以：「本案係肇事舉發案件，經再檢視交通
    事故現場監視器畫面(時間為110年1月4日19時37分37秒許，
    地點為本市○區○○○路○段000號前)，查旨揭車輛迴車前未注
    意來往車輛擅自迴轉違規屬實，另審視交通事故現場圖、現
    場照片及初步分析研判表，申訴人所陳不可採」。
  ㈢次查舉發機關檢附之後方民眾行車紀錄器光碟，確認後方民
    眾行車紀錄器畫面時間2021/01/04 19：36：02時後方民眾
    車輛(下稱該車)行駛於臺中市東區旱溪東路一段往南方向行
    駛，行至十甲路口停等紅燈，綠燈後對造車輛行駛於該車右
    前方，行經自由路四段口後繼續直行，19：37：37時至19：
    41：02時畫面顯示對造車輛右前方有一台機車(下稱系爭車
    輛)暫停於路旁並閃爍左側方向燈，當時對造車輛繼續沿著
    旱溪東路一段往南方向行駛，系爭車輛直接橫在對造車輛前
    方，將車頭朝東方向行駛，對造車輛閃避不及，系爭車輛擦
    撞，兩台機車人車倒地，對造車輛倒在路旁，系爭車輛倒在
    路中，該車駕駛下車協助處理等情。
　㈣復查舉發機關檢附之對造王○○110年1月6日談話紀錄表記載「
    (問：肇事前行向、車道及肇事經過情形？)答：我駕駛MNM-
    5233沿旱溪路由自由路往旱溪路方向，我直行，對方機車路
    旁向左轉迴轉，就碰撞我前車頭，與對方左側車道碰撞」。
　㈤從上揭資料顯示，系爭車輛當時確係於對造車輛右前方之路
    旁顯示左側方向燈，與對造車輛車身呈垂直方向行駛，不論
    其與對造車輛距離多遠，即有禮讓直行之對造車輛先行，再
    予迴轉。惟原告未禮讓後方直行之對造車輛先行，逕自迴轉
    ，致對造車輛從系爭車輛左後車身攔腰撞上，認原告確有違
    反上揭義務，自應受罰。並聲明：原告之訴駁回，訴訟費用
    由原告負擔。
五、本院之判斷：
  ㈠按「汽車迴車時，應依下列規定：五、汽車迴車前，應暫停
    並顯示左轉燈光或手勢，看清無來往車輛，並注意行人通過
    ，始得迴轉。」、「汽車駕駛人迴車時，有下列情形之一者
    ，處新臺幣6 百元以上1 千8 百元以下罰鍰：五、迴車前，
    未依規定暫停，顯示左轉燈光，或不注意來、往車輛、行人
    ，仍擅自迴轉。」、「汽車駕駛人有下列各款所列條款之一
    者，除依原條款處罰鍰外，並予記點：一、有…第49條…情形
    之一者，各記違規點數1 點。」，道路交通安全規則第106
    條第5 款、道路交通管理處罰條例第49條第5 款、第63條第
    1 項第1 款分別定有明文。又依違反道路交通管理事件統一
    裁罰基準表之規定，迴車前，未依規定暫停，顯示左轉燈光
    ，或不注意來、往車輛、行人，仍擅自迴轉，期限內繳納罰
    鍰或到案聽候裁決者，統一裁罰基準600 元，記違規點數1
    點。
  ㈡查本件如事實概要所述之情事，有後方車輛行車紀錄器擷取
    畫面、舉發機關第GU0000000 號舉發違反道路交通管理事件
    通知單、舉發機關110年3月22日中市警三分交字第00000000
    17號函、舉發單綜合查詢、員警職務報告、道路交通事故初
    步研判表、道路交通事故現場圖、道路交通事故談話紀錄表
    、現場圖、原處分、送達證書、違規資料查詢、駕駛人基本
    資料、採證光碟等資料附卷可稽（見本院卷第36-37、45、5
    1-58、65-81頁），堪信為真實。
  ㈢原告雖主張未迴轉，當時車流多，根本不可能迴轉，我是要
    直接行駛回精武路的家，絕不可能於該處轉彎云云，惟查：
    ⒈經本院勘驗調查舉發機關提供之採證光碟，製成勘驗筆錄
      附卷為證（見本院卷第87頁），勘驗結果為：後方民眾行
      車紀錄器畫面時間2021/01/04 19：36：02時後方民眾車
      輛(下稱該車)行駛於臺中市東區旱溪東路一段往南方向行
      駛，行至十甲路口停等紅燈，綠燈後一台機車（即對造車
      輛）行駛於該車右前方，行經自由路四段口後繼續直行，
      19：37：37時至19：41：02時，畫面顯示對造車輛右前方
      有一台機車(下稱系爭車輛)暫停於路旁，並閃爍左側方向
      燈，當時對造車輛繼續沿著旱溪東路一段往南方向行駛，
      系爭車輛直接迴轉橫在對造車輛前方，將車頭朝東方向行
      駛，對造車輛閃避不及，撞上系爭車輛，兩台機車人車倒
      地，對造車輛倒在路旁，系爭車輛倒在道路中央，該車駕
      駛下車協助處理。
    ⒉依上開勘驗結果可知，原告駕駛系爭車輛於上開時、地，
      暫停路旁並閃爍左側方向燈，而對造車輛繼續沿旱溪東路
      一段往南方向行駛，當時系爭車輛直接迴轉橫在對造車輛
      前方，對造車輛與系爭車輛發生碰撞，造成原告及訴外人
      王櫻清倒地受傷之事實，並有道路交通事故初步研判表、
      道路交通事故現場圖、道路交通事故談話紀錄表、現場圖
      （見本院卷第57-58、65-70頁）在卷可佐，是就此部分之
      事實，應可認定。
    ⒊按有關道路交通安全規則第106 條第5 款汽車迴車時應遵
      守之規定，包括汽車迴車前「應暫停」、「顯示左轉燈光
      或手勢」，以及駕駛人負有「看清無來往車輛」、「注意
      行人通過」之注意義務，方得迴轉。查本件原告駕駛系爭
      車輛行駛至上開路口進行迴車之過程，自應遵守前揭規定
      ，先行顯示方向燈，並應於迴車前暫停，看清無來往車輛
      後，始得為迴轉，惟由上開勘驗畫面顯示，原告駕駛系爭
      車輛暫停於路旁並顯示左側方向燈準備迴轉，未注意對造
      車輛仍為直行狀態而直接迴轉，違反其應在暫停中看清來
      往車輛才可迴轉之注意義務，是原告確有在迴車前未注意
      來往車輛之違規事實。雖原告稱其並未迴轉云云，惟由速
      外人王櫻清於談話紀錄表記載：「(問：肇事前行向、車
      道及肇事經過情形？)答：我駕駛MNM-5233沿旱溪路由自
      由路往旱溪路方向，我直行，對方機車路旁向左轉迴轉，
      就碰撞我前車頭，與對方左側車道碰撞」等語（見本院卷
      66第頁），足見原告駕駛系爭車輛直接往左橫越車道迴轉
      ，行駛到一半時，訴外人王櫻清騎乘機車當時即同時抵達
      上開路口，再參酌卷附道路交通事故現場圖（見本院卷第
      58頁），原告於發生碰撞前已將系爭車輛斜跨橫越車道之
      路面，而當時天候、路況良好，現場亦無障礙物，倘若原
      告於迴車前確有先暫停並注意來往車輛動態，其視線當可
      發現訴外人王櫻清所騎乘直行機車從後方駛來，可讓機車
      先行不致於貿然迴轉，原告並無不能注意情事，卻未能注
      意後方其他車輛肇事致人受傷，是原告於迴車時，未全程
      注意其他車輛，顯具有過失。
　㈣綜上所述，原告於迴車前未注意無來往車輛而認為安全之情
    況下，即擅自為迴轉之違規行為，並因此違規行為肇事致人
    受傷，被告以原處分裁處原告罰鍰600 元，並各記違規點數
    1 點，並無違誤，原告訴請撤銷，為無理由，應予駁回。
六、本件事證已臻明確，兩造其餘主張及陳述，經核於判決結果
    不生影響，爰不逐一論列，附此敘明。
七、本件第一審裁判費為300 元，應由原告負擔，爰確定第一審
    訴訟費用額如主文第2 項所示。
據上論結，本件原告之訴為無理由，依行政訴訟法第237 條之7
、第98條第1 項前段、第237 條之8 第1 項，判決如主文。
中　　華　　民　　國　　110 　年　　11　　月　　19　　日
　　　　　　　　　行政訴訟庭　法　官　楊萬益
以上正本證明與原本無異。
如不服本判決，應於判決送達後20日內，向本院提出上訴狀，其
未表明上訴理由者，應於提出上訴後20日內向本院補提理由書（
均須按他造人數附繕本）。上訴理由應表明關於原判決所違背之
法令及其具體內容，或依訴訟資料可認為原判決有違背法令之具
體事實。
中　　華　　民　　國　　110 　年　　11　　月　　22　　日
　　　　　　　　　　　　　　　書記官　林柏名